【裁判字號】    97,簡上,103
【裁判日期】    970822
【裁判案由】    損害賠償
【裁判全文】
臺灣臺中地方法院民事判決             97年度簡上字第103號
上 訴 人  丙○○
被上訴人  乙○○
          甲○○
上列當事人間請求損害賠償事件，上訴人對於民國97年3月7日本
院台中簡易庭97年度中簡字第574號第一審判決提起上訴，本院
於民國97年8月1日言詞辯論終結，判決如下：
    主      文
上訴駁回。
第二審訴訟費用新台幣壹仟伍佰元由上訴人負擔。
    事實及理由
壹、被上訴人起訴主張: 被上訴人等與上訴人同為台中市○○區
    ○○路1段27巷之鄰居，彼此常因停車問題發生爭執，進而
    心生嫌隙，民國（下同）95年5月3日下午3時10分許，上訴
    人與被上訴人乙○○因細故發生爭吵，被上訴人乙○○經被
    上訴人甲○○勸阻下離開至巷口便利商店影印資料，詎上訴
    人見被上訴人乙○○離開後，被上訴人甲○○仍站立該處觀
    望，上訴人竟先在上開巷口以騎乘機車由後往前撞及被上訴
    人甲○○之方式，致使被上訴人甲○○受有右小腿挫傷淤紫
    之傷害；嗣被上訴人乙○○由巷口走回住處時，經被上訴人
    甲○○告知前情，被上訴人乙○○復與上訴人發生爭吵，詎
    上訴人竟又以右手強摑被上訴人乙○○左臉，致使被上訴人
    乙○○受有左面頰挫傷紅腫等傷害。上訴人所為傷害之行為
    ，造成被上訴人身心創傷，精神上痛苦不堪，爰依侵權行為
    之法律關係，訴請上訴人應給付被上訴人精神慰撫金各新台
    幣 (下同)125,000 元及自起訴狀繕本送達翌日即97年2月13
    日起至清償日止，按年息百分之5計算之利息等語（原審判
    命上訴人應各給付被上訴人10,000元，及自97年2月13日起
    至清償日止，按年息百分之5計算之利息。其餘被上訴人請
    求115,000元及其利息部分，經原審駁回被上訴人之訴及該
    部分假執行之聲請，未據被上訴人上訴聲明不服，已告確定
    ）。並聲明：駁回上訴。
貳、上訴人則以：原審判決書所載上訴人與被上訴人係因停車問
    題發生爭執，心生嫌隙，然實係被上訴人及附近鄰居常年將
    垃圾堆放在上訴人住處大門口邊，經上訴人道德勸說、阻止
    勿再堆放垃圾，被上訴人無法繼續放置垃圾，心生不滿，因
    而引發一連串的挾怨報復行為，並非原審判決書所載之停車
    問題。再者，上訴人並沒有用機車撞被上訴人甲○○，也沒
    有打被上訴人乙○○的臉，被上訴人所提出之驗傷證明完全
    是虛偽、惡意栽贓。況且，訴外人黎國龍亦曾在刑事案件二
    審審理中作證上開情節，其雖然表示有聽到被上訴人甲○○
    說她的腳受傷很痛，乙○○說他的臉很痛等詞，但此只是黎
    國龍「聽」被上訴人所說，由此可證，被上訴人之指控不實
    ，刑事案件判決伊有罪是錯誤、是烏龍判決云云資為抗辯，
    爰聲明：(一)原判決（不利於上訴人之部分）廢棄。(二)（前開
    廢棄部分）被上訴人在第一審之訴及假執行之聲請均駁回。
參、本院判斷：
一、被上訴人主張上訴人於前揭時、地，以所騎機車撞及被上訴
    人甲○○右小腿；復以右手強摑被上訴人乙○○之左臉，致
    使被上訴人甲○○受有右小腿挫傷淤紫；被上訴人乙○○左
    面頰挫傷紅腫之傷害等情，已據其提出佑仁醫院驗傷診斷書
    影本2紙為證。而上訴人因本件傷害案件，經本院刑事庭判
    處拘役59日確定在案等情，亦經原審依職權調閱刑事卷宗全
    卷（含台中市警察局第五分局刑事案件偵查卷宗、臺灣臺中
    地方法院檢察署95年度偵字第15139號偵查卷宗、本院刑事
    庭95年度中簡字第3285號及96年度中簡上字第146號卷）影
    印存卷可憑。
二、上訴人雖否認有任何傷害被上訴人等之情事，並以前開情詞
    為辯。惟查：
  (一)被上訴人等事發後，首經台中市警察局第五分局水湳派出所
    警員詢問時，即指稱上訴人騎機車撞傷被上訴人甲○○右小
    腿，及以右手強摑被上訴人乙○○左臉成傷等情事，復經檢
    察官偵訊時以證人身分具結後，對於上開事實證述無誤。而
    其所述遭上訴人騎機車撞傷及以右手強摑之傷害情節，核與
    上訴人於前述本院96年度中簡上字第146號刑事案件96年4月
    3日審理時所舉證人黎國龍所證：「那時候有聽到女的外省
    人（即被上訴人甲○○）說她的腳受傷很痛，男的外省人（
    即被上訴人乙○○）說臉很痛，說是被告（即上訴人）打的
    」等語相符。另上訴人提出之現場錄音譯文亦載有「朱（即
    被上訴人甲○○）：妳用車子撞我幹什麼？楊（即上訴人）
    ：莫名其妙，妳推我幹什麼？朱：妳撞我幹什麼？楊：撞到
    哪啦？朱：撞到這啊！楊：莫名其妙。朱：妳用車子撞我。
    撞我的腿‧‧‧朱：她（即上訴人）打你（即被上訴人乙○
    ○）耳光‧‧‧黃對警察說：我還被她（即上訴人）打耳光
    」等語，亦核與當日至現場處理之員警李正坤於檢察官偵查
    所證：「我到現場，被告（即上訴人）與甲○○在吵架，甲
    ○○指責被告撞到她，乙○○當場有跟我說他被被告打臉頰
    」之情節相符，由此可見，被上訴人指訴遭上訴人傷害之過
    程並無反覆、前後矛盾之情，堪以採信。
  (二)再者，訴外人黎國龍雖曾於本院刑事庭96年度中簡上字第14
    6號96年4月3日審理時證述上訴人沒有打被上訴人，而是被
    上訴人乙○○打上訴人腰部，被上訴人甲○○打上訴人手部
    及腰部；訴外人鄒曜陽亦同證上訴人沒有打被上訴人，係被
    上訴人等毆打上訴人，上訴人沒有受傷，但其手臂有紅色的
    掌印云云。然查：訴外人鄒曜陽係上訴人之女，自陳事發當
    時在其住處二樓，自上訴人在側門遭被上訴人辱罵起至警察
    到場處理完畢離去為止，均在二樓以錄音機錄音等語（依上
    訴人於刑事案件提出之錄音譯文起始處即記載楊【即上訴人
    】：莫名其妙，裝模作樣，我每天都在錄，不要再吹了等語
    ，上訴人如何得知其女在住處二樓錄音，已非無疑）。其與
    上訴人為母女至親，果如有其所證親見上訴人遭被上訴人誣
    賴以機車衝撞及掌摑、遭被上訴人甲○○推打以致騎車跌倒
    、又遭被上訴人乙○○毆打腰部等情，焉有不主動報警處理
    ，而僅在家中二樓錄音，反由被上訴人報警之理？且事發後
    ，台中市警察局第五分局水湳派出所警員曾於當日下午4時
    50分致電上訴人到派出所製作筆錄，經上訴人拒絕，有警員
    劉正偉製作之職務報告附於刑事案卷內可查，是果有上情，
    訴外人鄒曜陽亦焉有不帶同上訴人至警局說明或提出告訴？
    其於刑事庭審理時經檢察官詰問：「妳認為本件妳母親是被
    害者，為何你母親當天沒有去報警？」竟答稱：「我不知道
    ，要問我媽媽」，實殊難想像。此外，訴外人黎國龍證稱：
    「被告（即上訴人）跌倒的時候，乙○○把被告牽起來，然
    後打被告的腰一下」、「我看到衝突我跑出來，那時被告的
    機車還沒倒下來，我看到他們在相罵，我看到男的外省人（
    即被上訴人乙○○）把機車推倒」、「被告（即上訴人）沒
    有撞甲○○，那時候男的（即被上訴人乙○○）推倒被告機
    車」云云，均見其關於上訴人機車如何倒地之證詞前後不一
    ，又其證詞與訴外人鄒曜陽所證：「是甲○○拿著錄音機邊
    推邊打正在騎機車的母親，讓我母親騎機車跌倒」及前開錄
    音譯文所載事發順序不符。足見訴外人鄒曜陽、黎國龍等人
    之證言，均難以採信，不能為上訴人有利之認定。
  (三)此外，上訴人自陳其與被上訴人等為鄰居，彼此因細故爭吵
    多年，互控刑事案件多起，故其等發生肢體衝突之可能實不
    難想像，乃綜合前述，被上訴人等主張上訴人有於前揭時、
    地對其為傷害行為等事實，足堪是認，而本院96年度中簡上
    字第146號刑事判決亦同此認定，上訴人前開所辯諸節，均
    不可採。
三、按因故意或過失不法侵害他人之權利者，應負損害賠償責任
    。且不法侵害他人之身體、健康、名譽、自由、信用、隱私
    、貞操，或不法侵害其他人格法益而情節重大者，被害人雖
    非財產上之損害，亦得請求賠償相當之金額。民法第184條
    第1項前段、第195條第1項前段分別定有明文。本件上訴人
    既對被上訴人等有前述之傷害行為，侵害被上訴人之身體權
    ，則被上訴人受有精神上之痛苦可以想見。從而，被上訴人
    本於侵權行為之法律關係，請求賠償精神慰撫金，即無不合
    。惟按慰撫金之賠償須以人格權遭遇侵害，使精神上受有痛
    苦為必要，其核給之標準固與財產上損害之計算不同，然非
    不可斟酌雙方身分資力與加害程度，及其他各種情形核定相
    當之數額（最高法院50年台上字第223號判例參照）。故人
    格權遭遇侵害而受有精神上之痛苦，於請求賠償精神慰撫金
    時，其核給之標準須參酌實際加害情形、被害人之身分、地
    位與加害人之經濟狀況等關係定之。本院審酌上訴人與被上
    訴人等為鄰居關係，因細故爭執，即以機車撞擊被上訴人甲
    ○○右小腿、掌摑被上訴人乙○○左面頰，惟其等傷勢尚非
    嚴重，上訴人係高職畢業，名下無任何財產且無固定收入，
    被上訴人乙○○為中學學歷，名下僅有一間房屋供其居住，
    無工作收入，每月以30,000元退休金維生；被上訴人甲○○
    係小學畢業，名下無任何財產亦無固定收入等兩造之身分、
    地位不高等一切情況，認被上訴人起訴請求上訴人各賠償12
    萬5000元之慰撫金，實屬過高，應以每人各1萬元，方屬公
    允。故而原審判命上訴人應賠償被上訴人各1萬元精神慰撫
    金，及自起訴狀繕本送達翌日即97年2月13日起至清償日止
    ，按年息百分之5計算之利息，並駁回被上訴人其餘之請求
    ，就被上訴人勝訴部分依職權宣告假執行，核無違誤，上訴
    意旨猶執前詞指摘原判決不當，求予廢棄改判，為無理由，
    應予駁回其上訴。
肆、結論：本件上訴為無理由，依民事訴訟法第436條之1第3項
    、第449條第1項、第78條判決如主文。
中    華    民    國    97    年    8     月    22    日
                  民事第二庭  審判長法  官  許秀芬
                                    法  官  林宗成
                                    法  官  王邁揚
以上為正本係照原本作成。
不得上訴。
中    華    民    國    97    年    8     月    22    日
                                    書記官


司法院資訊處製作；財團法人民間司法改革基金會備份。
